【裁判字號】    97,簡上,602
【裁判日期】    971029
【裁判案由】    妨害名譽
【裁判全文】
臺灣高雄地方法院刑事判決          97年度簡上字第602 號
上  訴  人
即  被  告  丙○○
上列上訴人因妨害名譽案件，不服本院高雄簡易庭民國97年5 月
30日以97年度審簡字第1655號所為之第一審刑事簡易判決（檢察
官聲請簡易判決處刑案號：97年度偵字第7613號）提起上訴，本
院管轄之第二審合議庭判決如下：
    主  文
上訴駁回。
    事  實  及  理  由
一、證據能力部分：
    按被告以外之人於審判外之陳述，雖不符同法第159 條之1
    至之4 規定，而經當事人於審判程序同意作為證據，法院審
    酌該言詞陳述或書面陳述作成時之情況，認為適當者，亦得
    為證據，此亦據同法第159 條之5 第1 項規定明確。查本案
    所引用之證據資料（詳後引證據），其中屬傳聞證據部分，
    因被告及檢察官均同意可作為證據使用，本院審酌該證據作
    成之情況，並無違法取得之情況，認以之作為證據，應屬適
    當，均有證據能力。
二、本案經審理結果，認第一審簡易判決之認事、用法及量刑均
    無不當，應予維持，除犯罪事實欄關於「丙○○於民國97年
    2 月11日晚上8 時30分許」之記載，應補充為：「丙○○基
    於公然侮辱之犯意，於民國97年2 月11日晚上8 時30分許」
    外，餘均引用如附件之第一審簡易判決書（含檢察官聲請簡
    易判決處刑書）記載之事實、證據及理由。
三、上訴人即被告丙○○上訴意旨雖以：（一）伊當時並未指名
    道姓，亦未指著告訴人丁○○、乙○○二人辱罵。（二）伊
    並未於公眾得出入之道路上辱罵，而是站在自宅門前之遮雨
    棚下方指摘告訴人乙○○不尊重長輩，該處為私人領域，並
    非公眾得出入之場所。（三）被告當時酒後神智不清而胡言
    亂語，並無侮辱之犯意為由云云，請求撤銷原判決。惟查：
（一）被告於民國97年2 月11日20時30分許，確實在其位於高雄
      市○○區○○街214 號及告訴人丁○○、乙○○所居住之
      高雄市○○區○○街216 號房屋前辱罵「幹，幹你娘哮雞
      麥，夭壽... 」之穢語，核其辱罵內容與告訴人等於97年
      2 月26日偵查中所提出「97年2 月11日光碟譯文」所載內
      容相符，業據檢察官於偵查中、本院審理中均當庭勘驗無
      訛，有臺灣高雄地方法院檢察署檢察官97年2 月26日偵訊
      筆錄、本院97年7 月24日勘驗筆錄各1 份在卷可憑（他卷
      第9 頁、簡上卷第24頁）。雖觀以上開「97年2 月11日光
      碟譯文」內容，被告於當日之辱罵固未明確提及告訴人二
      人之姓名，然被告於該等辱罵過程中，在告訴人二人尚未
      走出住家之前，被告係以手指告訴人二人住家之方向為辱
      罵，於告訴人二人走出房屋並站在屋前之際，被告則轉而
      面對告訴人二人辱罵，復穿插以手指告訴人二人之動作等
      情，業據本院勘驗蒐證錄影光碟內容無訛，有卷附本院上
      開勘驗筆錄暨所附光碟內容翻拍照片可憑（簡上卷第24至
      37 頁） ，已顯見被告當日並非漫無對象任意胡言，而係
      針對告訴人二人以上開穢語侮辱其等人格自明，被告辯稱
      當日並未指名道姓，無侮辱告訴人之故意云云，洵無足採
      。
（二）按刑法第309 條第1 項公然侮辱罪之成立，以行為人之侮
      辱他人行為係「公然」為之為必要。所稱「公然」，係指
      使一般不特定之人得以共聞共見者而言（司法院院解字第
      1922號意旨參照），不問行為人為侮辱行為之當時，是否
      確有多數人在場共聞共見，僅該場合係處於「不特定人所
      得認識之狀態」，即足成立。而本件被告與告訴人住家前
      方均裝設遮雨棚，被告辱罵告訴人二人之地點，係在被告
      住家遮雨棚外緣下方緊鄰大馬路旁之處所，亦有上開勘驗
      筆錄及蒐證光碟翻拍照片、被告提出住家遮雨棚之照片（
      簡上卷第22頁）為憑。被告雖辯稱該遮雨棚係其私人領域
      ，並非公眾得出入之場所云云，然綜觀該等現場狀況，該
      遮雨棚下方空間與房屋前方之馬路並無何阻隔，路經該處
      之往來行人、車輛均可一眼望見該處，該處實係一般俗稱
      之「騎樓」地，衡諸社會常情，該等地段仍可供公眾往來
      通行或臨時避雨之用，則上開地點係與外界公共空間相通
      ，當被告站立於上開地點辱罵告訴人二人之時，確處於不
      特定人所得共見共聞之狀態，此參諸上開蒐證光碟翻拍照
      片顯示被告辱罵之際，路旁恰有機車騎士路過等情益明，
      而與上揭「公然」之構成要件相符。且該處既為騎樓，自
      仍不失為道路之一種，原審認被告在該等道路上辱罵告訴
      人二人，其認定事實並無違誤。被告辯稱伊在自家遮雨棚
      下辱罵，並非公然云云，顯係對上開條文「公然」之定義
      有所誤解，亦不足採。
（三）至被告雖辯稱伊當日因喝酒神智不清而胡言亂語一節。然
      參以其已辯稱當日並未指名道姓辱罵告訴人二人，則果其
      於案發當時已因飲酒而神智不清，如何能記得其當日辱罵
      內容並未明確提及告訴人二人姓名之案發細節？再告訴人
      二人已於偵查中指稱不認為被告當時有飲酒等語（他卷第
      9 頁）；復衡以依上開勘驗蒐證錄影光碟結果，被告於案
      發全程均能正常站立其住家門口，於告訴人二人走出屋內
      時，尚能即時發覺並精確轉身對著告訴人二人辱罵，及以
      手指正確著告訴人二人，其對外界事物之察覺、觀看能力
      、肢體控制能力實與常人無異；又觀諸其當日辱罵所言，
      發音尚屬清晰，而可供本院於勘驗時逐字辨識，顯見被告
      案發之際，並無一般飲酒泥醉所致言語不清、癱軟、肢體
      無法自如行動之典型症狀，均證被告案發當時對外界之知
      覺、理會能力均屬正常，難認有何飲酒酒醉之情況，被告
      此部分所辯，亦係臨訟卸責之詞，委無足採。
四、從而，原審認被告罪證明確，依刑事訴訟法第449 條第1 項
    前段、第3 項、第454 條第2 項，刑法第309 條第1 項、第
    55條、第41條第1 項前段，刑法施行法第1 條之1 ，判處被
    告拘役50日，如易科罰金，以新臺幣1,000 元折算1 日，其
    認事用法並無違誤，量刑亦屬妥適，被告之上訴否認犯罪，
    而指摘原判決不當，並無理由，應予駁回。
據上論斷，依刑事訴訟法第455 條之1 第1 項、第3 項、第368
條、第373 條，判決如主文。
本案經檢察官甲○○到庭執行職務。
中    華    民    國    97    年    10    月    29    日
                  刑事第十三法  審判長法  官   唐照明
                                      法  官   楊國煜
                                      法  官   黃苙荌
以上正本證明與原本無異。
不得上訴。
中    華    民    國    97    年    10    月    29    日
                                      書記官   廖佳玲
附錄論罪科刑法條
中華民國刑法第309條
公然侮辱人者，處拘役或 3 百元以下罰金。
以強暴犯前項之罪者，處1 年以下有期徒刑、拘役或5 百元以下
罰金。


司法院資訊處製作；財團法人民間司法改革基金會備份。
